【裁判字號】    96,交聲,1018
【裁判日期】    970523
【裁判案由】    聲明異議
【裁判全文】
臺灣臺南地方法院交通事件裁定        96年度交聲字第1018號
移送機關    交通部公路總局嘉義區監理所臺南監理站
異議人即    丙○○
受處分人
上列受處分人因違反道路交通管理處罰條例案件，對於交通部公
路總局嘉義區監理所臺南監理站民國九十六年十月二十三日所為
之裁決處分（處分案號：嘉監南字第裁７４－Ｐ0000000
0號）聲明異議，本院裁定如下：
    主  文
異議駁回。
    理  由
一、原處分意旨略以：受處分人即異議人丙○○（下稱異議人）
    於民國九十六年十月十三日十二時五十五分許，駕駛車牌號
    碼Ｃ７－１３１５號自小客車（下稱Ｃ７－１３１５號車）
    ，沿省道台九線由南往北行駛，而行經該路段北上三一二公
    里處與進入石牌社區道路交岔而有紅綠燈號誌管制之交岔路
    口（下稱本件交岔路口）時，闖越紅燈，遭花蓮縣警察局玉
    里分局永豐派出所警員開單舉發，並經交通部公路總局嘉義
    區監理所臺南監理站（下稱原處分機關）依道路交通管理處
    罰條例（下稱處罰條例）第五十三條第一項及第六十三條第
    一項第三款規定，於九十六年十月二十三日以嘉監南字第裁
    ７４－Ｐ00000000號裁決書，對異議人裁處罰緩新
    臺幣（下同）二千七百元，並記違規點數三點（下稱原處分
    ）。
二、聲明異議意旨略以：異議人於九十六年十月十三日十二時五
    十五分許，駕駛Ｃ７－１３１５號車沿台九線由南向北向行
    駛，並行經本件交岔路口後，被警員攔阻並以異議人在該交
    岔路口闖紅燈為由開單舉發，惟異議人當時並未看見紅綠燈
    ，而紅綠燈設置於上開路段轉彎處，從路段開始彎曲處至紅
    燈設置地點距離甚短，駕駛人如以時速六、七十公里之速度
    行駛該路段，在中午一時左右的陽光下難以發現該行車號誌
    ，並進而遵守交通規則，故號誌設置應有不當，不應歸責於
    誤闖之民眾，且該路段於轉彎前應設置「前方路口號誌」之
    示，以使駕駛人得以清楚看見號誌，又本件舉發通知單之違
    規事實欄上載「闖紅燈（台九線南往北直行）」，更與上開
    路段係屬彎道之事實不符，原處分容有不當，爰聲明異議請
    求撤銷原處分。
三、按汽車駕駛人，行經有燈光號誌管制之交岔路口闖紅燈者，
    處新臺幣一千八百元以上五千四百元以下罰鍰，並記違規點
    數三點，道路交通管理處罰條例第五十三條第一項、第六十
    三條第一項第三款分別立有明文。經查：
  (一)異議人於民國九十六年十月十三日十二時五十五分許，駕駛
    Ｃ７－１３１５號車，沿台九線由南向北行駛，而行經本件
    交岔路口時，遭花蓮縣警察局玉里分局永豐派出所警員以其
    在該路口闖紅燈之違規事實，於同日開立花警交字第Ｐ00
    000000號舉發違反道路交通管理事件通知單（下稱本
    件舉發通知單）予以舉發，並經原處分機關認上開違規事實
    明確，以原處分裁處異議人罰鍰二千七百元、並記違規點數
    三點等情，有本件舉發通知單及原處分各一份可稽。
  (二)證人即舉發本件違規之警員乙○○除證稱：當時我和另一位
    警員下車站在本件交岔路口之北方處執勤，因為該處係為彎
    道，且我們係注意北上之車，故上開另一位警員站在馬路之
    西邊，注意看本件交岔路口之號誌，我站在馬路之東邊，若
    有闖紅燈之情形，該另一位警員就會向我示意攔車，由我攔
    停開單，本件亦係上揭另一位警員發現Ｃ７－１３１５號車
    闖紅燈而示意攔停，我遂將該車攔下，並向異議人表示其在
    本件交岔路口闖紅燈等語，而前開乙○○所指一同執勤之警
    員甲○○除證稱：當時我與乙○○站在面向本件交岔路口處
    約三十公尺處執勤，我站在由北向南車道之路邊、乙○○站
    在對向即由南向北車道之路邊而分立二邊，因本件交岔路口
    係小彎道，從我站之位置可清楚觀看該路口之行車動向及號
    誌，就由我負責面向路口看紅綠燈之狀況，因本件交岔路口
    常生交通事故，故當天執勤之重點為北上車輛有無闖紅燈及
    超越雙黃線超車等違規，當時我見Ｃ７－１３１５號車由南
    向北行駛，該車在未抵達本件交岔路口時，台九線之號誌已
    為紅燈，然該車到達停止線時，仍未停車而闖紅燈，我就舉
    起紅旗示意停車，並告訴在對向車道之乙○○該Ｃ７－１３
    １５號車闖紅燈，乙○○遂將該車攔下，我也過去乙○○那
    邊，乙○○並向異議人告知其有闖紅燈並開單舉發等語外，
    乙○○尚證稱：號誌已為紅燈時，車輛尚未進入停止線，然
    該車到達停止線時未停而繼續行駛闖過停止線，才會判斷為
    闖紅燈而予以攔停，若不能確定車子係在紅燈已經亮起後，
    才行駛超過停止線的話，我們不會攔停，而本件舉發當時，
    由南往北接近本件交岔路口時，紅綠燈號誌前後並無被東西
    遮住，視線很清楚，且當時係晴天，無下雨，視線良好等語
    ，而甲○○亦證稱：一定要已為紅燈而車子尚未到達停止線
    ，然到達後仍不停車，在紅燈之狀況下闖越停止線通過路口
    之情形，我們才會判定為闖紅燈，若在通過停止線時剛好在
    變換黃、紅燈，或通過停止線時為黃燈，而在路口內行駛時
    變成紅燈等情形，為避免爭議，均不會舉發闖紅燈，再者本
    件取締當時係為白天下午，視線良好，未下雨亦無起霧，且
    我的視力為一點五，無近視，六、七十公尺內之範圍都可以
    看得很清楚，而當時我就站在面向本件交岔路口距離約三十
    公尺處，整個交岔路口之狀況都看得很清楚等語至明。
  (三)從而，由上開警員乙○○、甲○○之證述，發現本件違規之
    警員甲○○，係在距離本件交岔路口約三十公尺之短距離範
    圍，其視力達一點五而無近視，且其面向本件交岔路口，可
    清楚觀得沿該路由東向西車道行駛進入本件交岔路口之車輛
    之行進動向，且取締當時，係為晴天白日下午，視線良好，
    警員觀看之視野範圍並未見有何受礙或不清之情況可言，則
    警員係在短距離且視力良好、視線清楚無礙，並處於可清楚
    觀得沿台九線由南向北行駛進入本件交岔路口之車輛之行進
    動態，復秉持確認沿台九線由南向北行駛之車輛，係在通過
    本件交岔路口之停止線時，台九線道路之號誌必須已為紅燈
    之情況，始判定為闖紅燈之嚴格標準下，經親眼目擊Ｃ７－
    １３１５號車闖紅燈而通知同在場執勤之乙○○予以攔停並
    開單舉發，應足以排除誤看或誤為判斷之疑慮，且警員執行
    公務時，本身即受有行政懲處責任之監督，且其到庭具結作
    證，須以刑事責任擔保其證言之真實性，並再參以前開二位
    警員與異議人毫不相識，並無故舊怨隙，更況甲○○尚稱：
    本件舉發當時，上級並無要求要多舉發闖紅燈為業績，即使
    都未舉發亦無所謂，因為開立舉發單沒有什麼業績可言等語
    ，是舉發之警員並無藉由開立罰單獲取績效之考量，衡情應
    無設詞虛構違規情節之必要等情綜合以觀，上開二位警員證
    述之本件違規及舉發之過程情節，應可採信。
  (四)次依道路交通標誌標線號誌設置規則第二百零一條規定：「
    號誌燈面係作為控制單向交通之用，包括一個或數個鏡面，
    號誌燈面數及設置之規定如左：二、行車管制號誌應使車輛
    駕駛人在距停止線之左表列距離前能同時辨認兩個以上顯示
    相同燈號之燈面。如因路況限制無法符合左表要求時，應於
    號誌將近之處輔設「注意號誌」標誌，或作速率限制。」，
    故於因路況限制致無法於辨認距離處辨識行車管制號誌時，
    始有設置輔助之「注意號誌」標誌之必要。查行經本件交岔
    路口之台九線由南向北車道，雖因地勢關係而呈Ｓ型彎道，
    但道路僅略為彎曲，彎曲幅度不大，並非接近九十度曲度之
    急轉彎，且沿台九線由南向北車道行駛，在距離本件交岔路
    口至少五十公尺之遠，不僅可見前方係為彎道之路況，並可
    清楚看見本件交岔路口在台九線雙向路邊各豎立一支、四周
    並無障礙遮擋之紅綠燈號誌，且即使沿台九線由南往北車道
    進入彎道之開始處，亦與本件交岔路口之停止線間容有相當
    之距離，而非處於一進入彎道即馬上駛入本件交岔路口之態
    勢，復於該進入彎道開始處至進入本件交岔路口間之路面上
    ，鋪設用以警告車輛駕駛人前方路況特殊，車輛應減速慢行
    之減速標線，有異議人及證人乙○○提出之在本件交岔路口
    拍攝之相片可憑（見本院卷第五頁背面、第二六頁，減速標
    線即上開相片中在路面上所見六條一組之標線），是台九線
    由南往北車道行經本件交岔路口之路段，僅係稍微彎曲之彎
    道，並非急轉彎，且彎道開始處與本件交岔路口之停止線之
    間存有相當之距離，並非一進入彎道即馬上駛入本件交岔路
    口之狀況，且在進入彎道之前，即可清楚看見本件交岔路口
    在台九線雙向路邊各豎立一支而四周並無障礙遮擋之紅綠燈
    號誌，復於進入彎道開始處至進入本件交岔路口間之路面上
    ，又特別鋪有警告車輛駕駛人應減速慢行之減速標線，則上
    開台九線由南往北車道行經本件交岔路口之路段，其路況足
    以使駕駛人在充裕之時間及適當之距離，即可清楚看見上開
    紅綠燈號誌顯示之燈號，實無所謂因路況限制致無法於辨認
    距離處辨識前揭紅綠燈號誌之情形存在，並無一定須設置「
    注意號誌」標誌為輔助之必要，不容異議人以該處未設置「
    注意號誌」標誌為卸除闖紅燈違規責任之理由。
  (五)又本件舉發通知單之違規事實欄上所載「闖紅燈（台九線南
    往北直行）」，目的在於表明異議人係駕駛Ｃ７－１３１５
    號車沿台九線由南往北車道行駛時，並沿該方向之車道行經
    本件交岔路口時闖紅燈，而非在該處轉彎改朝其他方向之道
    路行駛之意，且該行車方向亦與真實情節相符，異議人以該
    記載質疑本件舉發內容之真實，容有誤會。
  (六)綜上所述，異議人駕駛Ｃ７－１３１５號車沿台九線由南往
    北行駛，而行經本件有燈光號誌管制之交岔路口時，有闖越
    紅燈之違規事實，堪予認定，原處分機關據以依處罰條例第
    五十三條第一項及第六十三條第一項第三款等規定，並參酌
    違反道路交通管理事件統一裁罰標準表等相關內容，裁處如
    原處分所示之處罰，並無違誤，本件異議為無理由，應予駁
    回。
四、據上論斷，應依道路交通案件處理辦法第十九條，裁定如主
    文。
中    華    民    國    97    年    5     月    23    日
                  交通法庭  法  官  陳威龍
以上正本證明與原本無異。
如不服本裁定，應於收受送達後5日內向本院提出抗告狀。（應
附繕本）
                            書記官  鄭吉裕
中    華    民    國    97    年    5     月    23    日


司法院資訊處製作；財團法人民間司法改革基金會備份。
